臺灣臺北地方法院民事裁定              100年度抗字第130號
抗  告  人  呂正樂會計師即香港商新際期貨股份有限公司台灣
            分公司之清算人
上列抗告人為呈報香港商新際期貨股份有限公司台灣分公司清算
人事件，對於民國100年5月13日本院司法事務官所為100年度司
司字第224號裁定提起抗告，本院裁定如下：
    主  文
原裁定廢棄。
    理  由
一、按抗告，除法律另有規定外，由地方法院以合議裁定之；抗
    告及再抗告，除本法另有規定外，準用民事訴訟法關於抗告
    程序之規定。非訟事件法第44條及第46條分別定有明文。復
    按抗告法院認抗告為有理由者，應廢棄或變更原裁定；非有
    必要，不得命原法院或審判長更為裁定，民事訴訟法第492
    條亦有明定。又撤回、撤銷或廢止認許之外國公司，應就其
    在中華民國境內營業，或分公司所生之債權債務清算了結，
    所有清算未了之債務，仍由該外國公司清償之。前項清算，
    以外國公司在中華民國境內之負責人或分公司經理人為清算
    人，並依外國公司性質，準用本法有關各種公司之清算程序
    。公司法第380條亦有明定。
二、抗告意旨略以：
（一）相對人香港商新際期貨股份有限公司（下稱新際公司）董
      事會已於民國100年3月11日決議，指派抗告人為其台灣分
      公司之代理人。因新際台灣分公司辦理代理人變更及撤回
      認許係同時記載於登記申請文件，致主管機關登記文件仍
      錯誤記載其代理人為高山燕，惟新際公司台灣分公司之實
      際代理人確已變更為抗告人。
（二）公司法第380條第2項後段所稱「並依外國公司性質，準用
      本法有關各種公司之清算程序」，應係指依外國公司總公
      司究係股份有限公司、有限公司、兩合公司或無限公司之
      性質，分別適用其清算程序。若總公司為股份有限公司性
      質，依公司法第322條規定，得由其股東會決議另選清算
      人。公司法第380條第2項僅規定，外國公司在中國境內之
      負責人或分公司之經理人為清算人，並未如同法第79條、
      第113條（準用第79條）、第127條及第322條第1項但書另
      設有「股東決議」或「股東會」選任之規定，並非有意排
      除其適用，而一定需由外國公司在中國境內之訴訟及非訴
      訟代理人為其清算人，依立法本旨，本係方便法條文字之
      敘述。另公司法第322條第2項明定「不能依前項之規定定
      清算人時，法院得因利害關係人之聲請，選派清算人」，
      可知得由利害關係人聲請選派清算人之情形，僅限於公司
      不能依公司法第322條第1項規定定清算人時，方能適用。
      本案既已由總公司董事會指定抗告人為代理人及得為解散
      後之清算人，自無由利害關係人聲請法院選派清算人。
（三）按公司法第380條也未明文規定得由利害關係人聲請法院
      選派清算人，若本案之裁定與前述函釋及他案裁定俱「準
      用本法各種公司之清算程序」，則法條應一體適用，如抗
      告理由所述，在無「不能依公司法第322條第1項規定定清
      算人」之情形下，當無由利害關係人聲請法院選派清算人
      之適用。原裁定選擇性適用公司法322條第2項規定，並選
      擇性不適用同條第1項規定，實有明顯錯誤。
三、經查，本件抗告人申請撤回新際公司外國公司之認許及申請
    改派在中華民國境內指定之訴訟及非訴訟代理人變更認許，
    業經主管機關經濟部於100年6月10日經授商字第1000111274
    0 號函核准之，抗告人雖於抗告程序中始提出100年6月13日
    經濟部經授商字第10001114190號撤回認許函、100年6月10
    日經授商字第10001112740號函指定之訴訟及非訴訟代理人
    變更認許函、外國公司認許事項變更表等件。然依非訟事件
    法第46條、民事訴訟法第495條之1第1項準用第447條第1項
    第5款、第6款規定，抗告程序仍得提出新事實及證據；且抗
    告人至今提出，亦係因經濟部就新際公司同時申請撤銷認許
    及改派訴訟及非訟代理人一案，僅就撤銷認許於100年4月28
    日核准而漏未審酌改派部分，亦有該部100年6月8日經授商
    字第10001114060號函附卷可佐，若不許抗告人亦提出顯失
    公平。是本件抗告人呂正樂既已於抗告程序中提出其為該公
    司在中華民國境內指定之訴訟及非訴訟代理人，形式上已符
    合公司法之規定。原審裁定駁回抗告人之聲報，尚有未洽，
    爰廢棄原裁定，且為審級利益，宜發回原法院另為適法之處
    理。
四、據上論結，本件抗告為有理由，依非訟事件法第44條第1項
    、第46條，民事訴訟法第492條、第78條，裁定如主文。
中    華    民    國   100    年    7     月    29    日
                  民事第七庭審判長法  官   陶亞琴
                                  法  官   蘇嘉豐
                                  法  官   吳定亞
以上正本係照原本作成。
如不服本裁定，僅得於收受本裁定正本送達後10日內，以適用法
規顯有錯誤為理由，向本院提出再抗告狀，（須附繕本一份及繳
納再抗告裁判費新台幣1,000元），經本院許可後始可再抗告。
中    華    民    國   100    年    7     月    29    日
                                  書記官  張婕妤